---
title: "SEMANA 14"
author: "MELANY DE LA CRUZ FUENTES"
format: html
editor: visual
---

# SEMANA 14 - REGRESIONES:

**#CASO_1** Regresión Lineal Univariada en R , Ejemplo aplicado a enfermería ¿La presión arterial sistólica (PAS) depende del IMC?, 3.1 Cargar datos (crearemos un dataset simulado)

```{r}
# Dataset simulado
set.seed(123)
n <- 100
IMC <- rnorm(n, 27, 4)
PAS <- 90 + 1.5*IMC + rnorm(n, 0, 8)

datos <- data.frame(IMC, PAS)
head(datos)
```

```{r}
#3.2 Ajustar modelo
modelo_uni <- lm(PAS ~ IMC, data = datos)
summary(modelo_uni)
```

***#3.3*** Interpretación esperada, Intercepto (β0): PAS cuando IMC = 0 (no tiene sentido clínico, pero sirve para el modelo). Pendiente (β1):Ej.: β1 = 1.5

```{r}
#3.4 Gráfico
plot(datos$IMC, datos$PAS, main="PAS vs IMC", xlab="IMC", ylab="PAS")
abline(modelo_uni, lwd=2)
```

**#CASO_2** Regresión Multivariada en R , Ejemplo aplicado a salud ¿La presión arterial sistólica depende de IMC, edad y horas de actividad física?

```{r}
#4.1 Dataset simulado
set.seed(123)
n <- 120

IMC <- rnorm(n, 27, 4)
Edad <- rnorm(n, 45, 10)
Actividad <- rnorm(n, 3, 1)   # horas por semana
```

```{r}
# Modelo real para generar datos
PAS <- 80 + 1.2*IMC + 0.6*Edad - 2.5*Actividad + rnorm(n, 0, 10)

datos2 <- data.frame(IMC, Edad, Actividad, PAS)
head(datos2)
```

```{r}
#4.2 Ajustar modelo múltiple
modelo_multi <- lm(PAS ~ IMC + Edad + Actividad, data = datos2)
summary(modelo_multi)
```

```{r}
#4.4 Comparar modelos
 anova(modelo_uni, modelo_multi)
```

```{r}
#4.5 Diagnóstico del modelo (muy importante)
 par(mfrow=c(2,2))
 plot(modelo_multi)
```

**#CASO_3** Regresión univariada, Dataset: nivel de glucosa (Y) y edad (X).

***#1***. Cargar datos, Se generó un dataset simulado con 30 personas

```{r}
# En R sería:
 set.seed(123)
 Edad <- sample(20:70, 30, replace=TRUE)
 Glucosa <- 70 + 0.9*Edad + rnorm(30, 0, 8)
 datos <- data.frame(Edad, Glucosa)
```

***#2.*** Ajustar el modelo, Se obtuvo la ecuación de regresión #(𝐺𝑙𝑢𝑐𝑜𝑠𝑎) ̂=73.64+0.815⋅𝐸𝑑𝑎𝑑 Coeficientes obtenidos: β0 (intercepto): 73.64 - β1 (pendiente): 0.8151

***#3.*** Interpretación de β1, β1 = 0.8151. Por cada año adicional de edad, el nivel de glucosa aumenta en promedio 0.815 mg/dL. Es un efecto clínicamente razonable: mayor edad → mayor riesgo metabólico.

***#4.*** ¿Es significativo? p-valor de β1: p = 5.99 × 10⁻⁷ . Como p \< 0.05, concluimos que: La edad es un predictor estadísticamente significativo del nivel de glucosa.

```{r}
#5. Gráfico (código en R)
 plot(Edad, Glucosa,
      main = "Relación entre Edad y Glucosa",
      xlab = "Edad (años)",
      ylab = "Glucosa (mg/dL)",
      pch = 19)
 
 abline(lm(Glucosa ~ Edad), col="pink", lwd=2)
```

***#6.*** Conclusión del caso: Existe una relación positiva y significativa entre la edad y la glucosa. El modelo indica que la glucosa aumenta aproximadamente 0.8 mg/dL por cada año. El predictor es altamente significativo (p ≪ 0.05). El gráfico confirma una tendencia lineal clara.

**#CASO_4** Regresión multivariada. Dataset: colesterol (Y) vs IMC, edad, consumo de grasas.

```{r}
#1. Crear o cargar el dataset
 set.seed(123)
 
 n <- 80
 IMC <- rnorm(n, 27, 4)
 Edad <- rnorm(n, 45, 10)
 Grasas <- rnorm(n, 60, 15)
 
 Colesterol <- 95 + 2.1*IMC + 0.85*Edad + 1.45*Grasas + rnorm(n, 0, 15)
 
 datos <- data.frame(IMC, Edad, Grasas, Colesterol)
 
 head(datos)
```

```{r}
# 2. Ajustar el modelo múltiple
 modelo <- lm(Colesterol ~ IMC + Edad + Grasas, data = datos)
 summary(modelo)
```

***#3.*** Evaluar significancia (p-valores) TODOS los predictores son significativos (p \< 0.05). La ingesta de grasas es el predictor más significativo.

***#4.*** ¿Qué variable predice mejor? Para decidir: Mira el menor p-valor, Observa la magnitud del coeficiente #summary(modelo)\$coefficients

```{r}
#5. Verificar supuestos del modelo
 par(mfrow=c(2,2))
 plot(modelo)
```

**#CASO_5** REGRESIÓN LINEAL UNIVARIADA. Glucosa (Y) vs Edad (X)

```{r}
#1. Cargar datos en R
 set.seed(123)
 n <- 40
 Edad <- sample(20:70, n, replace = TRUE)
 Glucosa <- 70 + 0.9*Edad + rnorm(n, 0, 10)
 
 datos1 <- data.frame(Edad, Glucosa)
 head(datos1)
```

```{r}
#2. Ajustar el modelo
 modelo1 <- lm(Glucosa ~ Edad, data = datos1)
 summary(modelo1)
```

```{r}
#3. Graficar
 plot(datos1$Edad, datos1$Glucosa,
      main = "Glucosa vs Edad",
      xlab = "Edad", ylab = "Glucosa")
 abline(modelo1, col="yellow", lwd=2)
```

**#CASO_6** REGRESIÓN LINEAL MULTIVARIADA. Colesterol (Y) vs IMC, Edad, Consumo de grasas

```{r}
#1. Generar y cargar el dataset
 set.seed(123)
 n <- 50
 
 IMC <- rnorm(n, 27, 4)
 Edad <- sample(20:75, n, replace = TRUE)
 Grasas <- rnorm(n, 80, 20)
 
 Colesterol <- 120 + 1.8*IMC + 0.5*Edad + 0.9*Grasas + rnorm(n, 0, 20)
 
 datos2 <- data.frame(Colesterol, IMC, Edad, Grasas)
 head(datos2)
```

```{r}
#2. Ajustar el modelo múltiple
 modelo2 <- lm(Colesterol ~ IMC + Edad + Grasas, data = datos2)
 summary(modelo2)
```

```{r}
#3. Diagnóstico de supuestos
 par(mfrow=c(2,2))
 plot(modelo2)
 par(mfrow=c(1,1))
```
